【裁判字號】    99,家簡,1
【裁判日期】    990909
【裁判案由】    給付扶養費
【裁判全文】
臺灣士林地方法院民事裁定               99年度家簡字第1號
原      告  丁○○
訴訟代理人  余梅涓律師
被      告  乙○○
訴訟代理人  廖芳玉律師
            廖嘉琳律師
被      告  甲○○
上列當事人間給付扶養費事件，本院裁定如下：
    主  文
本件移送臺灣臺北地方法院。
    理  由
一、按訴訟之全部或一部，法院認為無管轄權者，依原告聲請或
    依職權以裁定移送其管轄法院。又當事人得以合意定第一審
    管轄法院。但以關於由一定法律關係而生之訴訟為限。民事
    訴訟法第28條第1 項、第24條第1 項分別定有明文。又所謂
    關於由一定法律關係而生之訴訟，指該法律關係本身或本於
    該關係而生之各種權利義務關係均屬之。亦即當事人如於契
    約訂明因該契約所生之爭議，合意由某法院為管轄法院，則
    其合意管轄之效力非獨及於履行該契約本身所生之訴訟，亦
    及於因該契約所生爭議而發生之各種訴訟。
二、本件原告主張其與被告乙○○、甲○○前於民國95年9 月25
    日簽有和解及終身所有扶養費契約（以下簡稱系爭和解契約
    ），約定由被告乙○○、甲○○給付原告新臺幣（下同）68
    萬元作為被告乙○○、甲○○等人應負擔之扶養費，惟契約
    簽訂之時，原告誤以為契約約定之68萬元僅為支付2 年之扶
    養費用，始蓋章於其上。嗣於97年間，因被告乙○○、甲○
    ○遲未再給付扶養費，原告遂向原委任律師查證並取得系爭
    和解契約，始知悉契約有受被告等詐欺之情事。又依行政院
    主計處公布之臺北市平均每人每月消費支出為24,357元，然
    系爭和解契約竟約定以68萬元作為原告終身所有之扶養費，
    顯然有違一般之道德觀念，是依民法第72條規定，上開和解
    契約有違公序良俗，應屬無效。縱認系爭和解契約有效，原
    告亦因有受被告等詐欺之情事，可依民法第92條第1 項撤銷
    上開契約。再者，原告現無謀生之能力，名下復無任何資產
    ，早已不能維持生活，被告既為原告之子女，依法對原告負
    有扶養義務，為此爰依法請求被告應各給付原告88,000元，
    及自98年9 月1 日起至原告死亡日止，各按月給付原告8,00
    0 元等語。
三、經查：
  一按稱和解者，謂當事人約定，互相讓步，以終止爭執或防止
    爭執發生之契約。又和解有使當事人所拋棄之權利消滅及使
    當事人取得和解契約所訂明權利之效力。民法第736 條、第
    737 條定有明文。查原告與被告乙○○、甲○○前於95年9
    月25日成立系爭和解契約，約定被告同意給付原告68萬元，
    作為被告與訴外人丙○○應負擔之原告在世終身所有扶養費
    ，並已明白記載：原告清楚明白接收此筆金錢後，原告將放
    棄在任何地區法律下可再起訴請求被告給付扶養費或其他名
    義金錢請求的所有權利，原告同意此金額計算之合理性等語
    。且依系爭和解契約第4 條所載：「甲方（即原告）同意撤
    回對於乙方（即被告）之民事訴訟，且甲乙雙方同意不再互
    相追究任何刑事及民事責任」等語。是以兩造既已就給付扶
    養費之法律關係成立和解契約，並均同意拋棄民事上之請求
    權利，則依法民法第737 條之規定，原爭執之法律關係即應
    依系爭和解契約之內容而定，雙方應均受該契約之拘束，原
    告本不得再向被告請求給付扶養費，合先敘明。又原告雖再
    行提起本件給付扶養費之訴訟，主張系爭和解契約之內容有
    違公序良俗，依民法第72條規定應屬無效；並主張其係受詐
    騙而成立系爭和解契約，故依民法第92條規定請求撤銷和解
    契約後，再依法請求被告應給付如其聲明所示之扶養費，可
    見原告實係對系爭和解契約之效力有所爭執而提起本件訴訟
    ，故本件應屬對於系爭和解契約效力有所爭議而生之訴訟，
    至為明確。
  二次查，原告與被告乙○○、甲○○前於95年9 月25日因給付
    扶養費乙事成立和解，依兩造所訂之系爭和解契約第5 條約
    定：「甲乙雙方因本和解契約所生之爭議，同意以台灣台北
    地方法院為第一審管轄法院」等語，業經本院核閱無誤，堪
    予認定。原告現既對於系爭和解契約之效力有所爭執，則原
    告得否再行請求被告給付扶養費，應以系爭和解契約之有效
    與否為其前提，故本件核屬系爭和解契約所生爭議之訴訟，
    已如前述。又兩造既已合意因系爭和解契約所生爭議之訴訟
    ，應以台灣臺北地方法院為第一審管轄法院，且民事訴訟法
    及其他法律對此亦無專屬管轄之特別規定，依照上開說明，
    本件應由臺灣臺北地方法院管轄。況原告對此亦不爭執，並
    表明兩造就本件已合意由臺灣臺北地方法院管轄，請求將本
    件移送於有管轄權之臺灣臺北地方法院，有民事聲請狀1 份
    在卷可佐，故本院爰依原告之聲請將本件移送於臺灣臺北地
    方法院。
四、依上開法條裁定如主文。
中    華    民    國    99    年    9     月    9     日
                  家事庭  法  官  陳章榮
以上正本證明與原本無異。
如對本裁定抗告，應於裁定送達後10日內向本院提出抗告狀。
中    華    民    國    99    年    9     月    9     日
                          書記官  張竣閔

司法院資訊處製作；財團法人民間司法改革基金會備份。
